【裁判字號】    89,上,644
【裁判日期】    891128
【裁判案由】    損害賠償等
【裁判全文】
臺灣高等法院民事判決  八十九年度上字第六四四號
      上  訴  人  信義房屋仲介股份有限公司
      法定代理人  周俊吉
      訴訟代理人  王建智律師
      被  上訴人  甲○○                    住台北市○○區○○街二七號
右當事人間損害賠償等事件，上訴人對於中華民國八十九年四月十九日臺灣臺北地方
法院八十九年度訴字第六七號第一審判決提起上訴，本院判決如左：
      主      文
原判決廢棄。
被上訴人在第一審之訴及假執行之聲請均駁回。
第一、二審訴訟費用由被上訴人負擔。
      事      實
甲、上訴人方面：
一、聲明：
  (一)原判決廢棄。
  (二)被上訴人在第一審之訴駁回。
二、陳述：除與原判決記載相同者，茲引用之外，補稱：
  (一)上訴人仲介訴外人張樹莓與被上訴人間簽訂不動產買賣合約書之買賣標的物，係
    建號四二九號，門牌號碼為大安區○○路二一六巷十號房屋，面積一一四．六五
    平方公尺，地下室三二．三一平方公尺，總計一四六．九六平方公尺，及其座落
    大安區○○段○○段二四二地號，面積二九六平方公尺，權利持分八分之一基地
    ，上開買賣標的物訴外人張樹莓業已全部點交予被上訴人占有使用收益，是被上
    訴人主張系爭房屋前段有台電公司變電器乙座，顯與事實不符，該變電器係座落
    於建築基地之法定空地上，而非座落於買賣標的物之房屋，故被上訴人所買受之
    房地，均無任何瑕疵。
  (二)上訴人所提供之「室內格局參考圖」，僅係供欲買屋之人於現場看屋時，參考了
    解房屋之室內格局概況而已，並非表示房屋室內即是如此，尚須帶領欲買屋之人
    至現場實際看屋。查本件被上訴人為專業房地買賣投資人，其本身亦親自到買賣
    房屋現場看屋數次，瞭解屋況及室內格局，故被上訴人所提供之「室內格局參考
    圖」，縱未標示變電器之位置，亦不須負民法第一百八十四條第一項、第一百八
    十五條第一項之侵權行為責任。
  (三)上訴人製作「室內格局參考圖」時，因當時該處法定空地上，出賣人擺滿堆放之
    物品，致上訴人未能知悉系爭房屋外之法定空地上有該變電器存在，上訴人並無
    故意為虛偽不實或引人錯誤之表示或表徵，或故為其他足以影響交易秩序之欺罔
    行為或顯失公平行為，尚無違反公平交易法第二十一條第一項及第二十四條之規
    定。且上訴人係不動產仲介業，並非商品經銷商，並無消費者保護法第八條之適
    用。
  (四)被上訴人主張其權利因不知有變電器之設置而受有損害，依法亦應由出賣人張樹
    莓負賠償責任，而有損害賠償請求權存在，被上訴人權利並未受有損害，其請求
    上訴人負損害賠償責任，即無理由。退步言之，若認被上訴人權利受有損害，充
    其量僅係變電器座落位置土地之使用受到影響而已，台電公司雖謂其須有３×４
    公尺之作業空間，惟此係檢修、維護時之作業空間，該變電器對於被上訴人並無
    影響到３×４公尺之使用權益，故超出變電器實際座落位置範圍部分，非屬上訴
    人應負之責任，故被上訴人請求一百零二萬三千六百八十元之損害賠償，顯無理
    由。
三、證據：除援用第一審所提證據外，補提：室內格局參考圖為證。
乙、被上訴人方面：
一、聲明：駁回上訴。
二、陳述：除與原判決記載相同者，茲引用之外，補稱：
  (一)上訴人所提供之不動產說明書內所附之室內格局參考圖，係不動產說明書之附件
    ，非僅供參考之用。上訴人為專業房屋仲介公司，其提供之資料必須正確而完整
    ，不容上訴人藉詞推諉，上訴人如認為其係被出賣人欺騙，亦為上訴人與出賣人
    間得否求償之問題，與被上訴人無涉。
  (二)被上訴人當初買房子時，若知有此變電器，則不可能會購買系爭房屋，買房子時
    是以總價購買，並無基地、房屋之分，且原審勘驗系爭房屋時，亦認定變電器是
    坐落在系爭房屋土地範圍內，不容上訴人混淆事實。
三、證據：援用第一審所提證據。
丙、本院依職權調閱臺灣臺北地方法院八十七年度訴字第四六０二號民事卷宗。
      理      由
一、本件被上訴人起訴主張：被上訴人於八十七年七月透過上訴人仲介，向訴外人張
    樹莓購買坐落台北市落大安區○○段○○段二四二地號土地應有部分八分之一及
    其上台北市○○路二一六巷十號房屋乙戶，總價一千零八十萬元，被上訴人依約
    付清價金，張樹莓亦將上開不動產所有權移轉登記予被上訴人指定之曾碧貞名下
    ，惟於八十七年九月九日點交不動產時，發現系爭房屋前段設有台灣電力股份有
    限公司（下稱台灣電力公司）所有之變電器乙座，上訴人於仲介時提供之不動產
    說明書，並未標示該變電器亦未告知，又該變電器亦無法遷移，又查該變電器作
    業時，需佔用空間約三．六三坪，使被上訴人損失該面積之使用利益，爰依公平
    交易法第二十一條第一項、第二十四條、第三十一條、民法第一百八十四條第一
    項、第一百八十五條、消費者保護法第八條，求為命上訴人應給付被上訴人新台
    幣一百零二萬三千六百八十元及自民國八十九年一月六日起至清償日止，按年息
    百分之五計算之利息之判決。
二、上訴人則以：上訴人仲介訴外人張樹莓與被上訴人間簽訂不動產買賣合約書，上
    開買賣標的物訴外人張樹莓業已全部點交被上訴人占有使用收益，該變電器係座
    落於建築基地之法定空地上，而非座落於買賣標的物之房屋，被上訴人所買受之
    房地並無瑕疵。又上訴人所提供之「室內格局參考圖」，僅供參考之用，非謂房
    屋室內即係如此，尚須帶領欲買屋之人至現場實際看屋，而被上訴人係專業房地
    買賣投資人，其本身亦曾親自到系爭房屋現場看屋數次，瞭解屋況及室內格局，
    故被上訴人所提供之「室內格局參考圖」，縱未標示變電器之位置，亦不須負民
    法之侵權行為責任。且上訴人製作「室內格局參考圖」時，因當時該處法定空地
    上，出賣人擺滿堆放之物品，致上訴人未能知悉系爭房屋外之法定空地上有該變
    電器存在，上訴人並無故意為虛偽不實或引人錯誤之表示或表徵，或故為其他足
    以影響交易秩序之欺罔行為或顯失公平行為。另上訴人係不動產仲介業，非商品
    經銷商，並無消費者保護法第八條之適用。被上訴人主張其權利因不知有變電器
    之設置而受有損害，依法亦應由出賣人張樹莓負賠償責任，被上訴人既有損害賠
    償請求權，權利顯未受有損害，其請求上訴人負損害賠償責任，既無理由。退步
    言之，若認被上訴人權利受有損害，充其量僅係變電器座落位置土地之使用受到
    影響而已，台電公司雖謂其須有３×４公尺之作業空間，惟此係檢修、維護時之
    作業空間，故超出變電器實際座落位置範圍部分，非屬上訴人應負之責任，被上
    訴人請求一百零二萬三千六百八十元之損害賠償，要無理由。且標的物價值之計
    算應將房屋、土地價值分別計算，不得以總坪數與總價款計算等語，資為抗辯。
三、被上訴人主張其於八十七年七月二十九日經由上訴人公司仲介，以總價一千零八
    十萬元向訴外人張樹莓購買其所有坐落台北市○○區○○段三小段二四二地號土
    地（應有部分八分之一）及其地上建物門牌號碼台北市○○路二一六巷十號房屋
    ，雙方簽訂不動產買賣契約，各自依約履行給付價款、點交房地之義務等事實，
    為上訴人所不爭執，並有不動產買賣契約書（見原審卷第一四至一九頁）、上訴
    人公司買賣仲介專任委託書（同上卷第一二頁）、交款紀錄表（同上卷第二０頁
    ）各乙份在卷佐證，堪屬信實。
四、系爭房屋係四層樓之一樓，該屋前院沒有台灣電力公司變電器，變電器及其周圍
    三×四公尺面積，位於系爭房屋坐落之基地台北市○○區○○段三小段二四二地
    號土地所有權範圍內，此經原審八十七年度訴字第四六０二號被上訴人訴請張樹
    莓損害賠償事件，八十八年六月二十二日至現場履勘，並會同地政單位測量屬實
    ，此亦有勘驗筆錄（見原審該事件卷第二四頁、第六九頁、第七０頁）、台北市
    大安地政事務所八十八年六月二十五日北市大地二字第八八六０七九四六００號
    函附土地複丈成果圖（同上卷第七四、七五頁）、相片八幀（同上卷第三八頁至
    第四一頁）、台北市土地、建物登記謄本（同上卷第六四至第六七頁）在卷可稽
    ，並經本院調取該事件全卷核閱無訛，且系爭變電器即變電場係五十八年十月該
    批建物辦理新設用電時，由業主提供設置，由台灣電力公司台北市區營業處裝設
    變電設備．．．，此有該處八十七年十一月三日北市區設規字第八七一一０八九
    七八號函（見同上卷第一七頁）乙份在卷可考，顯見該變電器係位於本件買賣標
    的物之範圍內，又被上訴人另案訴請出賣人張樹莓損害賠償，經原審法院以八十
    七年度訴字第四六０二號判決，亦認為構成買賣標的物之瑕疵，而判決被上訴人
    勝訴確定在案，此亦有該民事判決乙份（原審卷第二四至二八頁）在卷可考，上
    訴人迄無法舉證證明系爭變電器非位於買賣標的物之範圍內，其所為上開抗辯，
    自不足採。
五、上訴人於仲介本件買賣標的物即系爭房地時，雖提出不動產說明書、室內格局參
    考圖，且各該圖書均未標、載明系爭房、地上設置有變電器，惟上開不動產說明
    書（見原審卷第一０頁）中僅簡略載有產權調查篇、法令規範篇、建物設備篇，
    其中建物設備篇祇有「室內平面參考圖」等文字記載，均未敘及系爭建物有何設
    施。至室內格局參考圖（見原審卷第一三頁正面）中僅畫出臥室、廚房、餐廳、
    浴室、客廳、地下室、平台之範圍，對於系爭房屋前設備情形則付闕如，且於圖
    下附記：「本圖未依實際比例及座向繪製，僅供參考．．．」等文字。又被上訴
    人於本院言詞辯論時陳稱：「當時買房子是希望院子可以停車，後來發現有變電
    器，必須將客廳後縮三、四公尺才能停車，買屋之前，我去看過現場，白天、晚
    上我都去看過，都沒發現．．．（見本院卷第六二頁正面），「．．．我個人是
    做房屋買賣的沒錯．．．」（見同上卷第六三頁正面），足見被上訴人從事房屋
    買賣業，有專業之素養與經驗、能力，其於購屋前曾檢視查看過系爭房、地，並
    非僅以上訴人所提之說明及參考圖，作為是否購屋之判斷。又證人周順興（即仲
    介兩造買賣該屋之上訴人公司受僱人）曾於前開八十七年訴字第四六○二號案中
    證稱「買賣系爭房屋當時，房屋堆滿雜物，並不知有電器設備，以為是機器，被
    告表示會把東西運走，最後以預扣清運費方式辦理交屋。」（見原審八十七年度
    訴字第四六０二號損害賠償事件卷第二四頁背面），其於原審復證述：不動產說
    明書之室內格局參考圖係讓有意購買者參考，不知客廳有一變電器，帶原告看屋
    時，錄影帶堆滿屋內，只留下一個通道可進出，包括房間、地下室都是錄影帶，
    所以未發現變電箱．．．」（見原審卷第五二頁正、背面），另證人蔡登祈（亦
    係上訴人公司之受僱人）亦到庭證述：草圖是我畫的，再交給公司製作，曾將房
    屋每個角落看過才畫，之前變電器是用帆布蓋著，他（指張樹苺）告訴我是機械
    ，有告知張樹苺要清理乾淨。因平台、變電箱上都疊滿東西，看過每一位位置、
    通道才畫，．．在交屋時才知道那個是變電器．．．」（原審卷第五二頁背面、
    第五三頁正面），互為參證以觀，因出賣人張樹莓刻意隱瞞，致被上訴人及上訴
    人職員於購屋前至現場檢視，仍無從自外觀上發現有系爭變電器存在，直至交屋
    後，上訴人始查知有系爭變電器存在之瑕疵。按因過失不法侵害他人之權利者，
    固應負損害賠償責任，但過失之有無，應以是否怠於善良管理人之注意為斷，苟
    非怠於此種注意，即不得謂之有過失，為最高法院十九年上字第二七四六號著有
    判例。本件上訴人仲介被上訴人與訴外人張樹莓，訂立上開不動產買賣契約，上
    訴人仲介前曾派其受僱人即證人周順興、蔡登祈均曾至系爭房屋現場觀看，出賣
    人為刻意隱瞞系爭房屋前段有變電器乙座，乃偽稱係機器且會運走，並以預扣清
    運費方式，使各該證人陷於錯誤，即使有不動產買賣專業素養之被上訴人亦無法
    知悉，乃數次至現場查看而不覺，證人並繪草圖以標示屋內格局，以該二證人之
    職業技能，在出賣人蓄意隱瞞下均無所知，彼等在處理仲介事宜，依通常情形，
    已盡其善良管理人之注意，仍無法避免未能察覺變電器所在之瑕疵，依上開判例
    所示，自難謂有過失，被上訴人亦未證明上訴人有不法侵害他人權利之故意，自
    不得依侵權行為法則請求損害賠償。
六、按從事經銷之企業經營者，就商品或服務所生之損害，與設計、生產、製造商品
    或提供服務之企業經營者連帶負賠償責任，但對於損害之防免已盡相當之注意，
    或縱加以相當之注意而仍不免發生損害者，不在此限，為消費者保護法第八條第
    一項所明文規定。查本件上訴人為上開仲介行為時，已派其受僱人周順興、蔡登
    祈陪同被上訴人至系爭房、地查看，並畫圖標示格局，彼等未能及時查知系爭瑕
    疵，全因出賣人刻意隱瞞所致，上訴人與其受僱人均已盡其善良管理人之注意義
    務，完成仲介業者所必要之程序與行為，自無過失可言，可見本件瑕疵所生之損
    害，上訴人對於防免損害已盡相當之注意，依上開規定，被上訴人據消費者保護
    法第八條之規定，請求上訴人負損害賠償之責，尚非有理。
七、按事業不得在商品或其廣告上，或以其他使公眾得知之方法，對於商品之價格、
    數量、品質、內容、製造方法、製造日期、有效期限、使用方法、用途、原產地
    、製造者、製造地、加工者、加工地等，為不實或引人錯誤之表示或表徵；除本
    法另有規定者外，事業亦不得為其他足以影響交易秩序之欺罔或顯失公平之行為
    ，分別為公平交易法第二十一條第一項、第二十四條所明文規定。經查本件上訴
    人係房、地買賣之仲介者，並非從事商品銷售之事業，上開不動產說明書、室內
    格局參考圖，乃上訴人為便利其仲介而製造之文書、圖示，並非商品品質、內容
    之廣告，且上開圖、書並無虛偽不實情形，被上訴人亦非完全以其圖、書為其購
    買與否之唯一依據，其甚至多次至現場查看，以防不實，則上開圖、書均不足以
    引人錯誤，亦不致影響交易秩序，殊難認為上訴人有前揭禁止行為。又無論係公
    平交易法第二十一條第一項、抑同法第二十四條之禁止行為，均以行為人須有故
    意、過失之主觀要件，殆足當之，上開房屋之瑕疵，在被上訴人與仲介人之事先
    查看均未知悉有該瑕疵存在，被上訴人復未能舉證上訴人有故意或過失之行為，
    尚難以上訴人具房、地買賣之專業知識，並進而推定上訴人應負過失之侵權行為
    責任。況本件上訴人已盡其善良管理人之注意義務，仍不免本件損害之發生，被
    上訴人以上訴人違反公平交易法第二十一條第一項、第二十四條之規定，而為求
    償，即屬失據。
    綜上所述，上訴人抗辯其對於被上訴人所主張之違反公平交易法禁止行為無故意
    、過失，自屬可信。
八、綜上所述，被上訴人主張上訴人有過失，應負損害賠償之責，為不足採。從而被
    上訴人本於侵權行為、消費者保護法第八條、公平交易法第二十一條第一項、第
    二十四條、第三十一條請求上訴人給付被上訴人損失上開變電器占用面積之使用
    利益一百零二萬三千六百八十元及其法定遲延利息，為無理由，不應准許，其假
    執行之聲請亦失所附麗，應併予駁回。原審判命上訴人如數給付，並為准免假執
    行之宣告，自有未洽。上訴意旨指摘原判決不當，求予廢棄改判，為有理由，自
    應由本院予以廢棄改判，如主文第一、二項所示。
九、兩造其餘攻擊防禦方法及未經援用之證據，經斟酌已無影響於本判決之結果，爰
    不一一予以論究，附此敘明。
十、據上論結，本件上訴為有理由，依民事訴訟法第四百五十條、第七十八條，判決
    如主文。
中      華      民      國    八十九    年     十一     月    二十八    日
                                  臺灣高等法院民事第十七庭
                                      審判長法  官  鄭  雅  萍
                                            法  官  吳  謀  焰
                                            法  官  許  文  章
右正本係照原本作成。
如不服本判決，應於收受送達後二十日內向本院提出上訴書狀，其未表明上訴理由者
，應於提出上訴後二十日內向本院補提理由書狀（均須按他造當事人之人數附繕本）
上訴時應提出委任律師或具有律師資格之人之委任狀；委任有律師資格者，另應附具
律師及格證書及釋明委任人與受任人有民事訴訟法第四百六十六條之一第一項但書或
第二項（詳附註）所定關係之釋明文書影本。
中      華      民      國    八十九    年     十二     月      二      日
                                            書記官  陳  明  俐
附註：
民事訴訟法第四百六十六條之一（第一項、第二項）：
對於第二審判決上訴，上訴人應委任律師為訴訟代理人。但上訴人或其法定代理人具
有律師資格者，不在此限。
上訴人之配偶、三親等內之血親、二親等內之姻親，或上訴人為法人、中央或地方機
關時，其所屬專任人員具有律師資格並經法院認為適當者，亦得為第三審訴訟代理人
。


司法院資訊處製作；財團法人民間司法改革基金會備份。
